最高法院刑事判決　　　　　　九十四年度台上字第七四二四號
　　上　訴　人　甲○○
　　　　　　　　　　　　號
上列上訴人因偽造文書案件，不服台灣高等法院台南分院中華民
國九十四年七月十一日第二審判決（九十四年度上訴字第二八五
號，起訴案號：台灣台南地方法院檢察署九十二年度營偵字第八
四四、八四五、八四九、八五一、九八０號《原判決贅列第一一
九０號》、同年度偵字第七九０四號），提起上訴，本院判決如
下：
    主  文
上訴駁回。
    理  由
按刑事訴訟法第三百七十七條規定，上訴於第三審法院，非以判
決違背法令為理由，不得為之。是提起第三審上訴，應以原判決
違背法令為理由，係屬法定要件。如果上訴理由狀並未依據卷內
訴訟資料，具體指摘原判決不適用何種法則或如何適用不當，或
所指摘原判決違法情事，顯與法律規定得為第三審上訴理由之違
法情形，不相適合時，均應認其上訴為違背法律上之程式，予以
駁回。本件原判決維持第一審依牽連犯關係，從一重論上訴人甲
○○以行使變造私文書，足以生損害於公眾及他人罪，處有期徒
刑壹年貳月部分之判決，駁回上訴人在第二審之該部分上訴。係
依憑證人林佑達於警詢及檢察官偵查時證稱：車牌號碼八五七─
八一九八號之自小客車是在新營市連益汽車保養廠看車後，於民
國七十九年二月十二日向上訴人購買；證人薛來福供證：伊所使
用登記為陳麗妃所有之車號八五一─三四九七號自小客車，於七
十九年二月四日凌晨零時許，在台南市○○○街五巷二十四號前
失竊，嗣經警於同年月二十二日，在嘉義市所查獲由證人林佑達
駕駛之自小客車，係以前開八五一─三四九七號自小客車之車體
，改懸掛八五七─八一九八號車牌（查獲當時八五七─八一九八
號車牌因違規被扣，故未懸掛），並將引擎號碼ＹＬ─一０一Ｓ
Ｐ０一八０六號變造為ＹＬ─一０一ＳＤ００五一一號頂拼而成
；證人許瑞珍、林國亮、鍾秋香(原判決誤載為鍾秋春)及洪當舞
均證以：車號八五七─八一九八號自小客車，係證人許瑞珍於七
十九年一月十日出賣予證人林國亮，證人林國亮賣予證人洪當舞
及鍾秋香夫婦後，由證人洪當舞及鍾秋香夫婦再轉賣予上訴人各
等語，參酌上訴人自承：伊係新營市連益汽車保養廠之實際負責
人等情不諱，卷附林佑達指認上訴人之口卡、扣押書、被害報告
單、贓物認領保管單、嘉義市警察局車輛尋獲證明書、證人許瑞
珍與林國亮之買賣契約書及交通部公路總局嘉義區監理所麻豆監
理站九十四年四月二十一日、同年五月二日嘉監麻字第０九四０
００四五六０號、0000000000號及交通部公路總局嘉
義區監理所台南監理站九十四年四月十八日嘉監南字第０九四０
００九五五六號函暨函附之車籍過戶資料在卷可稽等證據資料，
而為論斷，已敘述其所憑之證據及認定之理由。並說明：本案距
今已有十四、五年之久，衡情當以案發時之記憶較為深刻、清晰
。因此，應足認證人林佑達前揭於警詢及偵查中之指認及陳述，
較其於第一審及原審時之證詞可採。縱證人林佑達於警詢中之陳
述與第一審及原審審理時之證詞不符部分，相較之下，其先前於
警詢中所言，既顯具有較可信之特別情況，且為證明上訴人犯罪
事實存否所必要者，依刑事訴訟法第一百五十九條之二之規定，
自得採為證據之理由。從形式上觀察，原判決並無違背法令之情
形存在。上訴意旨略稱：（一）依證人林佑達於警詢初供，林佑
達於七十九年一月二十七日農曆過年前即已看過「贓車」，並當
場交付定金，而原判決既認定上訴人在同年二月四日始竊取薛來
福之八五一─三四七九號自小客車，則證人林佑達如何購買該「
贓車」，上訴人如何能加以變造，原判決未予說明，即有證據上
理由矛盾及理由不備之違誤。（二）據交通部公路總局嘉義區監
理所麻豆監理站九十四年五月二日嘉監麻字第０九四０００四八
０九號函，上開八五七─八一九八號自小客車係以許瑞珍名義填
具汽車新領牌照登記書，該受理換照之麻豆監理站並未檢驗汽車
引擎號碼，乃原審既未向受理監理單位查明其檢驗之程序，遽認
上訴人有行使變造準私文書之犯行，亦有判決理由不備之違誤等
語。惟查：（一）證據之取捨，為事實審法院之職權，倘其採證
認事並不違背證據法則，即不得任意指為違法。本件證人林佑達
於警詢及偵、審中已證稱：七十九年農曆過年（七十九年一月二
十七日）前後，上訴人至伊服務之華興修車場，談到賣車事宜，
嗣伊即與上訴人同至新營市連益汽車保養廠看車，當時所看中之
車輛沒有防鏽處理，與上訴人嗣交付之車輛已作好防鏽不同，當
時賣車的人有拿上訴人之身分證給伊看過，身分證上的照片與賣
車的人是同一人，且從買車到辦好手續都是與同一人接洽，車號
八五七─八一九八號自小客車是同年二月十二日付款等語，則依
林佑達所證，其於七十九年一月二十七日農曆過年前後，至上訴
人之保養廠所看中之車輛與上訴人嗣後所交付者並不相同。原判
決於就相關事證詳加調查論列，參互斟酌判斷後，認定上訴人於
同年二月四日竊取八五一─三四九七號之自用小客車後，經改懸
車牌及變造引擎號碼，而於同年月十二日售予林佑達，充抵證人
林佑達最初看中之車輛，自無證據上理由矛盾及判決理由不備之
違誤。上訴意旨所為指摘無非就原審採證認事之職權行使，任憑
己見，泛言指摘，再為事實上之爭執，並非依據卷內訴訟資料而
為之具體指摘，自非合法之第三審上訴理由。（二）依原判決之
認定，上訴人於七十九年二月四日竊取上開八五一─三四七九號
自小客車後，於不詳時、地，將原引擎號碼ＹＬ─一０一ＳＰ０
一八０六變造為八五七─八一九八號自用小客車之引擎號碼ＹＬ
─一０一ＳＤ００五一一，於同年月十二日，售予林佑達，並於
同年月十四日至交通部公路總局嘉義區監理所麻豆監理站驗車。
上訴人自係本於該變造之引擎號碼內容有所主張，原判決因而認
定上訴人有行使變造準私文書之犯行，亦無違誤。上訴論旨，妄
指為違法，顯非依據卷內訴訟資料而為指摘之適法第三審上訴理
由。其此部分之上訴違背法律上之程式，應予駁回。又本件上訴
人所犯刑法第三百二十條之竊盜罪部分，依刑事訴訟法第三百七
十六條第二款之規定，屬不得上訴於第三審之案件，雖本件其牽
連之刑法第二百二十條、第二百十六條、第二百十條之行使變造
準私文書罪，得提起第三審上訴，竊盜之輕罪部分依法得併予提
起上訴，但以該行使變造準私文書部分之上訴合法為前提，茲該
重罪部分之上訴既不合法，應從程序上予以駁回，有如前述，自
不生因牽連犯罪之上訴不可分問題，對於該輕罪之竊盜罪部分之
上訴，亦為法所不許，應併予駁回。
據上論結，應依刑事訴訟法第三百九十五條前段，判決如主文。
中　　華　　民　　國　九十四　年　 十二 　月　 三十　 日
                      最高法院刑事第六庭
                          審判長法官  林　增　福
                                法官  邵　燕　玲
                                法官  張　清　埤
                                法官  陳　世　雄
                                法官  陳　朱　貴
      本件正本證明與原本無異
                                      書  記  官
中　　華　　民　　國　九十五　年　　一　　月　　三　　日
                                                      J
